【裁判字號】    95,交訴,25
【裁判日期】    950807
【裁判案由】    公共危險等
【裁判全文】
臺灣花蓮地方法院刑事判決              95年度交訴字第25號
公  訴  人  臺灣花蓮地方法院檢察署檢察官
被      告  丁○○
上列被告因過失致死等案件，經檢察官提起公訴（95年度偵字第
3357號），被告於準備程序中就被訴事實為有罪之陳述，經本院
合議庭裁定由受命法官獨任進行簡式審判程序，判決如下：
    主  文
丁○○服用酒類，不能安全駕駛動力交通工具而駕駛，處有期徒
刑貳月，緩刑肆年；又因過失致人於死，處有期徒刑柒月，緩刑
肆年；又駕駛動力交通工具肇事，致人死傷而逃逸，處有期徒刑
柒月，緩刑肆年。應執行有期徒刑壹年貳月，緩刑肆年。
    事  實
一、丁○○於民國95年3月4日晚上11時10分許之雨夜，明知飲酒
    後不能駕駛動力交通工具，仍於酒後已達無法為安全駕駛之
    際，駕駛車號 5781-GY號自用小客車，沿花蓮市○村○○道
    路由西往東方向行駛，途經該路豐村 132號前，應注意行經
    未劃標線道路之彎道，應靠右行駛並減速慢行，以防止發生
    危險事故，而依當時狀況，並無不能注意之情形，竟疏於注
    意，以時速近80公里之速度超速且未靠右行駛，適有林秀慧
    騎乘RD 8-290號輕型機車搭載其未婚夫丙○○自對向行駛而
    來，因而遭丁○○猛烈撞及，造成林秀慧身體多處骨折、受
    傷嚴重、顱內出血當場死亡，丙○○則受有右踝及雙足挫傷
    等傷害（過失傷害部分，嗣經盧某於本院審理時當庭撤回告
    訴）；丁○○為避刑責，竟於肇事後逃離現場，惟旋為警在
    花蓮市豐村 145號前攔獲，嗣並經警測得其呼氣酒精濃度值
    達1.07 MG／L，因而查悉上情。
二、案經林秀慧之父親乙○○告訴及台灣花蓮地方法院檢察署檢
    察官自動檢舉偵查起訴。
    理  由
一、上開犯罪事實，業據被告丁○○迭於警詢、偵查中及本院審
    理時坦承不諱，核與證人即被害人林秀慧之未婚夫丙○○於
    警詢時及證人即被害人之父親乙○○於偵查中所指證被害人
    因車禍身亡之事實相符，且目擊證人黃健銘於警詢時亦明確
    證述本件車禍之發生經過。此外，復有測試觀察紀錄表、酒
    精測定紀錄表、花蓮縣警察局舉發違反道路交通管理事件通
    知單、交通事故調查報告表(一)、(二)附現場圖各乙紙、現場及
    車損照片多幀附卷可稽；又本件車禍被害人因上開車禍事故
    死亡乙情，亦據檢察官督同檢驗員到場相驗屬實，並製有相
    驗筆錄、相驗屍體證明書、驗斷書各乙份及相驗屍體照片多
    幀在卷可憑。另按行車速度，依速限標誌或標線之規定；無
    標誌或標線者，應依左列規定：一行車時速不得超過五０公
    里，但在未劃設「車道線」、行車分向線之道路，或設有快
    慢車道分隔線之慢車道，時速不得超過四０公里；二車輛行
    經「彎道」、坡路、狹路、狹橋、隧道、泥濘或積水道路、
    無號誌之交岔路口、道路修理地段或行近工廠、學校、醫院
    、車站、會堂、娛樂、展覽、競技等公共場所出、入口及其
    他人車擁擠處所，或因雨霧致視線不清或道路發生臨時障礙
    時，均應減速慢行，作隨時停車之準備；汽車行駛時，駕駛
    人應注意車前狀況並隨時採取必要之安全措施；再汽車除行
    駛於單行道或指定行駛於左側車道外，應靠右行駛；又汽車
    駕駛人有左列情形之一者，不得駕車：二飲用酒類或其他類
    似物後其吐氣所含酒精濃度超過每公升０‧二五毫克或血液
    中酒精濃度超過百分之０‧０五以上者；道路交通安全規則
    第93條第1項、第94條第3項、第95條第1項前段及第114條第
    2 款分別定有明文。被告駕車自應注意上述道路交通安全之
    相關規定，而依當時情形，又無不能注意之情事，竟於飲酒
    過量之後，尚於雨夜駕駛自用小客車行經未劃標線道路之彎
    道時，不但未減速慢行，反超速且未靠右行駛，以致猛烈撞
    及被害人並使之傷重當場死亡，此亦經台灣省花東區車輛行
    車事故鑑定委員會為相同之認定，有該委員會95年5月1日花
    東鑑字第0956100867號函附鑑定意見書乙份在卷可憑，被告
    違規情節嚴重，於本件車禍之發生顯有過失自明。再查被害
    人確因本件車禍而死亡，則被告之過失行為與被害人之死亡
    結果間，顯具有相當因果關係。本件事證至此已臻明確，被
    告上開諸犯行均堪認定，應予依法論科。
二、核被告所為，係犯刑法第185條之3服用酒類至不能安全駕駛
    動力交通工具而仍駕駛罪、第276條第1項過失致死罪及第18
    5條之4肇事逃逸罪。所犯上開 3罪之間，犯意各別，行為互
    殊，應予分論併罰。又被告係酒醉駕車因而發生車禍並致被
    害人死亡之結果，所犯過失致死罪之部分，應依道路交通管
    理處罰條例第86條第 1項規定加重其刑。爰審酌被告並無任
    何前科紀錄，素行尚屬良好，然有關酒後禁止駕車之觀念，
    多年來早已透過政令宣導及各類媒體廣為宣傳使各界週知，
    被告對於酒後不能駕車以及酒醉駕車之危險性，理應有所之
    認識，竟在明知飲酒後已達不能安全駕駛之程度下，仍駕車
    上路，顯然心存僥倖，缺乏尊重其他用路人生命、財產安全
    之觀念，惡性非輕，同時參酌其因酒精影響致不能安全駕駛
    之程度、所造成被害人等死傷之損害、肇事後逃逸之情節，
    及其於本件車禍中違規情節嚴重，且為肇事原因，復參酌被
    告於事發後已與告訴人乙○○及丙○○達成民事和解，賠償
    損害，有經公證之和解書影本兩份附卷可按，以及自始坦承
    犯行並表悔悟，犯後態度尚稱良好等一切情狀，分別就其所
    犯 3罪量處如主文所示之刑，並定其應執行之刑，以示懲儆
    。至公訴意旨另以：被告於本件車禍中，亦因過失而造成告
    訴人丙○○受有右踝及雙足挫傷等傷害，因認被告同時涉犯
    刑法第284條第1項前段之過失傷害罪嫌云云，然查該罪名依
    刑法第 287條前段之規定，屬告訴乃論之罪，茲因被告與告
    訴人丙○○已達成民事和解，告訴人丙○○並當庭撤回告訴
    在案，就此部分本應依法為公訴不受理之判決，然因公訴人
    認此部分與已論罪之過失致死犯行部分有想像競合之裁判上
    一罪關係，爰不另為不受理之諭知，併此敘明。
三、再按行為後法律有變更者，適用行為時之法律。但行為後之
    法律有利於行為人者，適用最有利於行為人之法律，刑法第
    2條第1項定有明文。本件被告於行為後，刑法第51條業於94
    年1月7日經立法院修正，並於同年2月2日由總統公布，同時
    刑法施行法增訂第10條之1 ，規定修正之新刑法自95年7月1
    日施行，修正前刑法第51條規定：「數罪併罰，分別宣告其
    罪之刑，依左列各款定其應執行者：」其中第5款規定：「
    宣告多數有期徒刑者，於各刑中之最長期以上，各刑合併之
    刑期以下，定其刑期。但不得逾二十年。」，惟修正後刑法
    第51條第 5款規定：「宣告多數有期徒刑者，於各刑中之最
    長期以上，各刑合併之刑期以下，定其刑期。但不得逾三十
    年。」，經比較新舊法之結果，新修正刑法第51條第 5款，
    並未較有利於行為人，自應依刑法第2條第1項前段之規定，
    適用修正前之刑法第51條第 5款定其應執行之刑，併此說明
    。又被告於行為後，刑法第74條有關得宣告緩刑要件之規定
    ，亦於94年1月7日修正，並於同年2月2日由總統公布，95年
    7月1日施行，而被告之犯行無論依新法或舊法，雖均符合緩
    刑宣告之要件，然因新法第74條第 2項規定得命行為人履行
    負擔，且同條第 4項規定緩刑效力不及於從刑及保安處分，
    而依舊法第74條規定行為人不須履行負擔，且緩刑效力可及
    於主刑及從刑，整體比較之下，應認新法第74條有關緩刑宣
    告之要件，較不利於行為人，則依新法第2條第1項前段，應
    適用行為時之舊刑法有關緩刑之規定（臺灣高等法院暨所屬
    法院因應新修正刑法施行法律問題座談會第19號提案審查結
    論參照）。查被告於未曾受任何罪刑之宣告，有臺灣高等法
    院被告前案紀錄表乙份在卷可稽，且其犯罪後已深知悔悟，
    應係因一時失慮而罹刑章，復參酌其於事後不僅坦承犯行，
    同時又積極與告訴人接觸並成立和解，告訴人乙○○、丙○○亦到庭表示其等願意原諒被告，本院認被告經此偵審程序
    之進行及科刑判決之教訓，當知警惕而無再犯之虞，是對其
    所受宣告之刑，以暫不執行為適當，爰併宣告緩刑 4年，以
    勵自新，冀希被告能切實記取教訓，勿再重蹈覆轍自誤誤人
    。
據上論斷，應依刑事訴訟法第273條之1第1項、第299條第 1項前
段，刑法第185條之3、第185條之4、第276條第1項、第2條第1項
前段、修正前刑法第51條第5款、第74條第1款，道路交通管理處
罰條第86條第1項，罰金罰鍰提高標準條例第1條前段，判決如主
文。
本案經檢察官甲○○到庭執行職務。
中    華    民    國    95    年    8     月    7     日
                        臺灣花蓮地方法院刑事第一庭
                            法    官    張  健  河
上列正本證明與原本無異。
如對本判決不服，應於送達後10日內，向本院提出上訴狀（應抄
附繕本）告訴人或被害人如對於本判決不服者，應具備理由請求
檢察官上訴，其上訴期間之計算係以檢察官收受判決正本之日期
為準。
                            書記官
中    華    民    國    95    年    8     月    7     日
附錄本判決論罪之法律條文：
中華民國刑法第185條之3：
服用毒品、麻醉藥品、酒類或其他相類之物，不能安全駕駛動力
交通工具而駕駛者，處一年以下有期徒刑、拘役或三萬元以下罰
金。
中華民國刑法第185條之4：
駕駛動力交通工具肇事，致人死傷而逃逸者，處六月以上五年以
下有期徒刑。
中華民國刑法第276條：
因過失致人於死者，處二年以下有期徒刑、拘役或二千元以下罰
金。
從事業務之人，因業務上之過失犯前項之罪者，處五年以下有期
徒刑或拘役，得併科三千元以下罰金。
道路交通管理處罰條例第86條：
汽車駕駛人，無駕駛執照駕車、酒醉駕車、吸食毒品或迷幻藥駕
車、行駛人行道或行經行人穿越道不依規定讓行人優先通行，因
而致人受傷或死亡，依法應負刑事責任者，加重其刑至二分之一
。
汽車駕駛人，在快車道依規定駕車行駛，因行人或慢車不依規定
，擅自進入快車道，而致人受傷或死亡，依法應負刑事責任者，
減輕其刑。


司法院資訊處製作；財團法人民間司法改革基金會備份。
